【裁判字號】    98,訴,2631
【裁判日期】    990331
【裁判案由】    返還買賣價金
【裁判全文】
臺灣板橋地方法院民事判決              98年度訴字第2631號
原      告  乙○○
訴訟代理人  甲○○律師
被      告  丙○○
訴訟代理人  王永春律師
上列當事人間請求返還買賣價金事件，本院於民國99年3 月15日
言詞辯論終結，判決如下：
    主  文
原告之訴及假執行之聲請均駁回。
訴訟費用由原告負擔。
    事實及理由
一、原告方面主張：
（一）原告於民國94年12月7 日向被告購買台北縣三重市○○段
      2076號土地（應有部分22/2,400，下稱系爭土地）及其上
      6165號建物（權利範圍全部，即門牌號碼台北縣三重市○
      ○路48號11樓，下稱系爭房屋），並約定總價款為新台幣
      （下同）469 萬6,650 元。原告依約如數給付買賣價金，
      被告亦將系爭房地之所有權移轉登記予原告。
（二）後因訴外人張家豪向原告洽購系爭房地，雙方遂於97年3
      月19日簽訂買賣契約，張家豪復依約給付原告定金、簽約
      款及用印款合計60萬元。嗣張家豪因故反悔，並以系爭房
      屋可能為輻射屋或海砂屋為由藉詞推託，拒不履行給付買
      賣價金之義務，原告不得已始提起訴訟請求其給付買賣價
      金。該訴訟經鈞院97年度重訴字第243 號民事判決駁回原
      告之訴，其理由係依據省土木技師公會之鑑定報告認定系
      爭房屋有混凝土剝落、鋼筋鏽蝕及氯離子含量過高等重大
      瑕疵，且因系爭房屋瑕疵重大，故張家豪據以解除買賣契
      約並非顯失公平。又原告於前訴訟進行中，因認被告就系
      爭房地係與原告締約之出賣人，而為因原告敗訴而有法律
      上利害關係之第三人，故原告遂依民事訴訟法第65條第1
      項聲請法院告知訴訟並令被告出庭參加，業經鈞院送達並
      告知被告在案，惟被告並未依告知參加本訴，被告即不得
      再行主張該訴訟之裁判不當。
（三）系爭房屋係高氯離子建築物（即俗稱海砂屋）而有重大瑕
      疵，出賣人即應負無過失之瑕疵擔保責任，原告自得依民
      法第359 條規定解除買賣契約。又出賣人所負之瑕疵擔保
      責任係屬無過失責任，不以有可歸責於出賣人之事由存在
      為必要，且買賣因物有瑕疪，出賣人應負擔保責任者，買
      受人得解除其契約。系爭房屋因有重大瑕疵，與債之本旨
      不符，被告除應負物之瑕疵擔保責任外，同時亦構成民法
      第227 條不完全給付之債務不履行責任。查原告就本件系
      爭建物有氯離子含量過高之重大瑕疵並不知悉，並否認就
      該瑕疵屬明知或因重大過失而不知。原告係於前訴訟經臺
      灣省土木技師公會就系爭房屋鑑定結果公布後，始知系爭
      房屋有混凝土剝落、鋼筋鏽蝕及氯離子含量過高等重大瑕
      疵，且因該瑕疵對於房屋結構安全造成重大影響，並減少
      一般房屋所應具有之通常效用及使其價值減損，原告遂即
      去電通知被告上情，其間並多次商談和解事宜，且發函告
      知系爭建物之瑕疵，並表示解除契約及請求返還買賣價金
      。今原告業已於94年12月29日付訖買賣價金，故於原告合
      法解除契約後，被告即應返還原告前已支付買賣價金469
      萬6,650 元，及自94年12月29日起按法定利率年息5%計算
      之利息。
（四）並聲明：1.被告應給付原告新台幣469 萬6,650 元，及自
      94年12月29日起至清償日止，按年息5%計算之利息。2.願
      供擔保，請准宣告假執行。
二、被告則以：原告雖係於94年12月向被告購買本件系爭不動產
    ，然原告於87年間即已購買與本件系爭不動產為同一棟大樓
    之另一不動產（即門牌號碼為台北縣三重市○○街276 號5
    樓之1 ），顯見原告向被告購買本件系爭不動產時，於同棟
    大樓亦有另一不動產存在，且長達7 年多，而上開7 年多的
    時間，原告自已明知本件不動產具有高氯離子（即海砂屋）
    之瑕疵存在。倘原告不知，亦可謂係原告之重大過失而不知
    。又本件系爭不動產，原告於94年12月購得，直至97年3 月
    才出售，而上開2 年多之時間，原告若不知本件瑕疵，亦應
    屬重大過失，而不知瑕疵。且本件系爭不動產之買賣價金為
    469 萬6650元，然被告出售予訴外人張家豪之買賣價金則為
    730 萬元，差價達到260 萬元，顯見，原告於買受本件不動
    產時，即已明知本件瑕疵存在，否則怎可能以469 萬多元之
    低價向被告購得。原告於契約成立時即已明知本件瑕疵存在
    或因重大過失而不知本件瑕疵存在，被告自無須負物之瑕疵
    擔保責任。而原告購入本件系爭不動產，實係做為投資之用
    ，而投資者本就須承擔較多之風險。倘原告與訴外人主張家
    豪之買賣契約未經解除，則原告將因此投資而獲得200 多萬
    元之利益。若被告仍須負物之瑕疵擔保責任，則原告主張解
    除契約乃顯失公平，自不足採等語，資為抗辯。並聲明：1.
    原告之訴駁回。2.如受不利判決，被告願供擔保，請准宣告
    免為假執行。
三、兩造不爭執事項：
（一）原告於94年12月7 日向被告購買台北縣三重市○○段2076
      號土地（應有部份22/2400 ）及其上建物（權利範圍全部
      ，即門牌號碼台北縣三重市○○路48號11樓），雙方訂有
      買賣契約書，總價款為496萬6,650元，原告已全數給付，
      被告業已將上開不動產所有權移轉予原告。
（二）本院97年度重訴字第243 號案件中之台灣省土木技師公會
      98年2 月11日（98）省土技第0629號鑑定報告，認定系爭
      房屋水溶性氯離子含量總平均值0.945kg/立方米（超過標
      準值3 倍），遠高於中華民國國家標準，確為高氯離子建
      築物。
（三）本院97年度重訴字第243 號民事案件審理中，業已訴訟告
      知被告。
      上開事實為兩造所不爭執，且有不動產買賣契約、土地暨
      建物登記謄本、本院97年度重訴字第243 號民事判決、民
      事告知訴訟聲請狀、本院送達證書等附卷可稽，並經本院
      調取上開案件卷宗查核屬實，均堪認為真實。
四、茲原告主張依據民法第359 條、第227 條及第259 條之規定
    ，合法解除契約後，請求被告返還買賣價金469 萬6,650 元
    ，被告則以前開情詞置辯。是本件應審究之爭點闕為：(一)原
    告得否依據民法第359 條規定，主張被告應負物之瑕疵擔保
    責任而解除契約？(二)原告得否依據民法第227 條規定，主張
    被告應負不完全給付之債務不履行責任而解除契約？茲分述
    如下。
五、原告得否依據民法第359 條規定，主張被告應負物之瑕疵擔
    保責任而解除契約？
（一）按買受人應按物之性質，依通常程序從速檢查其所受領之
      物，如發見有應由出賣人負擔責任之瑕疵時，應即通知出
      賣人，買受人怠於為前項之通知者，除依通常之檢查不能
      發見之瑕疵外，視為承認其所受領之物。不能即知之瑕疵
      ，至日後發見者，應即通知出賣人，怠於為通知者，視為
      承認其所受領之物；買受人因物有瑕疵，得解除或請求減
      少價金者，其解除權或請求權，於買受人依第356 條規定
      通知後6 個月間不行使或自物之交付時起經過5 年而消滅
      ，民法第356 條、第365 條第1 項規定甚明。
（二）系爭房屋於本院97年度訴字第243 號案件審理時，經囑託
      台灣省土木技師公會鑑定之結果，認定水溶性氯離子含量
      總平均值0.945kg/立方米（超過標準值3 倍），遠高於中
      華民國國家標準，確為高氯離子建築物，有台灣省土木技
      師公會出具之98年2 月11日（98）省土技第0629號鑑定報
      告可參，而該份鑑定報告經本院於98年2 月23日送達原告
      收受，有送達證書在卷可稽（見本院97年度訴字第243 號
      卷第138 頁），是原告於收受該鑑定報告時，即知系爭房
      屋有氯離子含量過高（即俗稱海砂屋）之瑕疵。惟原告遲
      於98年8 月25日始寄發存證信函向被告為解除契約之意思
      表示，該存證信函於98年8 月26日由被告收受，此有原告
      提出之存證信函及收件回執各1 件在卷可稽（見本院卷第
      30頁正面、背面），顯然已逾民法第365 條第1 項所定之
      6 個月除斥期間，而原告復未能舉證證明被告有明知系爭
      房屋有氯離子過高之瑕疵而故意不告知被告之情形，無從
      適用民法第357 條規定免除同法第356 條所定之通知義務
      ，或可依同法第365 條第2 項規定逕予排斥除斥期間之規
      定而不用，原告主張物有瑕疵之解除權自因6 個月間不行
      使而消滅，其主張依據民法第359 條之規定解除契約，難
      認有理由。
六、原告得否依據民法第227 條規定，主張被告應負不完全給付
    之債務不履行責任而解除契約？
（一）按「因可歸責於債務人之事由，致為不完全給付者，債權
      人得依關於給付遲延或給付不能之規定行使其權利。」；
      「因可歸責於債務人之事由，致給付不能者，債權人得請
      求賠償損害。前項情形，給付一部不能者，若其他部分之
      履行，於債權人無利益時，債權人得拒絕該部之給付，請
      求全部不履行之損害賠償。」；「債權人於有第226 條之
      情形時，得解除其契約。」，民法第227 條第1 項、第
      226 條及第256 條固有明文，惟買賣標的物有瑕疵，出賣
      人應負不完全給付之債務不履行責任時，必瑕疵不能補正
      ，買受人始得依民法第256 條規定解除契約。如其不完全
      給付可能補正者，惟於買受人定期催告補正而不補正時，
      買受人始得解除契約，此有最高法院88年度台上字第1100
      號、94年度台上字第2352號判決要旨可資參照。
（二）系爭房屋固然有氯離子過高之瑕疵，已如前述，惟依據實
      務經驗，氯離子過高之海砂屋在工程上並非不得修補，如
      以適當之工法加以修補，即能補正該項瑕疵，惟原告並未
      舉證證明有定期催告被告補正該項瑕疵而被告不補正之情
      形，亦未舉證證明系爭房屋氯離子過高之瑕疵已達不能補
      正之程度，是原告遽以主張依據不完全給付之債務不履行
      責任解除契約，進而請求被告返還買賣價金，自於法不合
      ，不能准許。
七、綜上所述，原告主張依據民法第359 條、第227 條及第259
    條之規定，請求解除契約後被告應返還買賣價金469 萬6,65
    0 元，及自94年12月19日起至清償日止，按年息5 ％計算之
    利息，為無理由，應予駁回。原告之訴既經駁回，所為假執
    行之聲請亦失所附麗，應併予駁回。
八、本案事證已臻明確，兩造其餘主張、陳述及所提之證據暨攻
    擊防禦方法，經本院審酌後，認均與本案判斷結果無影響，
    毋庸再予一一審酌，附此敘明。
九、據上論結，原告之訴為無理由，依民事訴訟法第78條，判決
    如主文。
中    華    民    國    99    年    3     月    31    日
                  民事第二庭    法  官  連育群
以上正本係照原本作成
如對本判決上訴，須於判決送達後20日內向本院提出上訴狀
中    華    民    國    99    年    3     月    31    日
                            書記官  溫婷雅

司法院資訊處製作；財團法人民間司法改革基金會備份。
